臺灣臺北地方法院刑事判決
110年度易字第197號
公  訴  人  臺灣臺北地方檢察署檢察官
被      告  賴世昌



選任辯護人  陳福寧律師
上列被告因偽造文書案件，經檢察官提起公訴（107年度偵字第2
8619號、108年度偵字第12374號），本院判決如下：
    主  文
本件管轄錯誤，移送於臺灣基隆地方法院。
    理  由
一、公訴意旨略以：被告賴世昌係英屬維京群島商EAT FRESH FO
    OD LIMITED（下稱EAT FRESH公司）負責人，從事白糖、冷
    凍肉品等大宗原料進口及出口轉運業務；張博鏞（經檢察官
    另為緩起訴處分確定）係華晟報關有限公司（下稱華晟報關
    公司）實際負責人，為報關業者；簡偉瑜（經檢察官另為緩
    起訴處分確定）係華泰船務代理有限公司（下稱華泰船務公
    司）副總經理，受EAT FRESH公司委託辦理船舶進出港口之
    結關申報。被告賴世昌明知出口貨物應由貨物輸出人據實申
    報出口目的地，而其受真實姓名年籍不詳之香港地區人士「
    阿李」委託，自臺北自由貿易港區轉運之冷凍肉品及雜貨實
    際係載往中國大陸地區從事販售，竟於民國106年8月起，與
    張博鏞、簡偉瑜共同基於行使業務登載不實文書犯意，利用
    不知情之船務代理公司人員，於「阿李」之冷凍肉品及雜貨
    進入我國時，製作海運進口艙單，另於「阿李」及被告賴世
    昌以「寶來88」、「鴻運88」、「全福88」等船隻自臺北港
    自由貿易港區轉運離港時製作結關申請書，分別於附表編號
    9至11所示海運進口艙單及結關申請書上，將上述國外目的
    地、航行次一港口等欄位記載為韓國濟州或日本沖繩那霸，
    而向臺北港自由貿易港區之海關申報予以行使後，請准放行
    上開船隻。再將原登載應於韓國濟州或日本沖繩那霸卸貨之
    冷凍肉品及雜貨，以上開船隻載運至中國大陸地區藉機銷售
    ，足生損害於海關管理貨物出口之正確性。因認被告賴世昌
    涉犯刑法第216條、第215條之行使業務登載不實文書罪嫌等
    語。 
二、按案件由犯罪地或被告之住所、居所或所在地之法院管轄，
    刑事訴訟法第5條第1項有明文規定。又其所謂之犯罪地，參
    照刑法第4條之規定，解釋上自應包括行為地與結果地二者
    而言；定法院有無管轄權之時，關於土地管轄，係以起訴時
    為準；管轄之有無，法院應依職權調查之（最高法院88年度
    台上字第1134號、106年度台上字第3021號、86年度台上字
    第2001號判決意旨參照）。而無管轄權之案件，應諭知管轄
    錯誤之判決，並同時諭知移送於管轄法院，且得不經言詞辯
    論為之，同法第304條、第307條亦有明文規定。
三、經查，被告之住所地自72年5月17日起，即設於基隆市○○區○
    ○路00巷0弄00號，有個人戶籍資料查詢結果在卷可稽，而本
    案係於109年12月9日起訴，並於110年1月27日繫屬於本院，
    有臺灣高等法院被告前案紀錄表可徵，是於起訴時，被告之
    住所並非在本院轄區內。另公訴意旨認被告賴世昌係向臺北
    港自由貿易港區之海關行使如附表編號9至11所示之業務登
    載不實文書，臺北港係位於新北市八里區，並由財政部關務
    署基隆關管理，有查詢資料在卷可參（參本院易字卷第395
    、396頁），是本件之犯罪地非在本院轄區內，而係發生於
    臺灣士林地方法院轄區。本件犯罪地既非位於本院轄區內，
    被告之住所亦不在本院轄區內，難認有管轄權存在，則公訴
    人逕向無管轄權之本院對被告前揭犯行提起公訴，揆諸前揭
    規定，自有未合。爰依上開規定，不經言詞辯論程序，逕為
    管轄錯誤及移轉管轄之判決。
據上論斷，應依刑事訴訟法第304條、第307條，判決如主文。　
中　　華　　民　　國　　111 　年　　5 　　月　　26　　日
　　　　　　　　　刑事第四庭    法　官　陳柏宇
上正本證明與原本無異。
如不服本判決應於收受送達後20日內向本院提出上訴書狀，並應
敘述具體理由；其未敘述上訴理由者，應於上訴期間屆滿後20日
內向本院補提理由書（均須按他造當事人之人數附繕本）「切勿
逕送上級法院」。因疫情而遲誤不變期間，得向法院聲請回復原
狀。
                                書記官  李璁潁
中　　華　　民　　國　　111 　年　　5 　　月　　26　　日
附表：
編號 船舶名稱 出口報單、海運進口艙單、結關申請書之製作時間及編號 行為人 虛偽出口地 及代碼 虛偽買方 貨品重量及種類 1 興港139號 106年8月14日 AB06053F5009 委託人：張瑞源、蕭銘毅 報關公司：張博鏞（華晟報關公司） 船務代理公司：簡偉瑜（華泰船務公司） 韓國濟州 JEJU/KRCHA CAT FRESH FOOD  LIMITED （BVI） 501.650公噸白糖   106年8月24日 AB06053F5012    551.87公噸白糖   106年9月15日 AB06053F5015 AB06053F5016    601.92公噸白糖、 30.096公噸白糖   106年9月26日 AB06053F5017    601.92公噸白糖 2 興港139號 106年11月10日 AB06580H0036 AB06580H0037 委託人：張瑞源、蕭銘毅、張華宇 報關公司：葉卿卿（程洋公司） 船務代理公司：簡偉瑜（華泰船務公司） 韓國濟州 JEJU/KRCHA  日本沖繩那霸NAHA，OKINAWA/JPNAH  CAT FRESH FOOD LIMITED （BVI） 601.92公噸白糖、30.096公噸白糖   106年11月15日 AB06580F0001    602.4公噸白糖   106年11月24日 AB06580F0008    466.488公噸白糖   106年11月28日 AB06580F0011    36.1152公噸白糖   106年12月6日 AB06580F0013    601.92公噸白糖   106年12月21日 AB06580F0015    602.4公噸白糖   106年12月26日 AB06580F0016    601.92公噸白糖   107年1月2日 AB07580F0002 AB07580F0003    150.6公噸白糖、426.36公噸白糖   107年1月9日 AB07580F0004    581.914公噸白糖   107年1月11日 AB07580F0010    20.066公噸白糖   107年1月19日 AB07580F0031    556.8315公噸白糖        3 興港139號 106年9月6日 AB06G97F0233 委託人：張瑞源、蕭銘毅 報關公司：新中旅通運股份有限公司（尚無證據證明有共同犯意） 船務代理公司：簡偉瑜（華泰船務公司） 韓國濟州 JEJU/KRCHA CAT FRESH FOOD LIMITED （BVI） 601.92公噸白糖   106年9月7日 AB06G97F0260    30.096公噸白糖 4 中惠166號 107年4月10日 AB07155F5529 委託人：張瑞源、蘇冠文 報關公司：耀億報關行（無證據證明有共同犯意） 船務代理公司：朱大明（大瀚船務公司） 韓國濟州 JEJU/KRCHA EAT FRESH公司 621.984公噸白糖 5 中惠166號 107年4月18日 AB07580F0071 委託人：張瑞源、蕭銘毅、張華宇 報關公司：葉卿卿（程洋公司） 船務代理公司：億利船務公司（尚無證據證明有共同犯意） 韓國濟州 JEJU/KRCHA CAT FRESH FOOD LIMITED （BVI） 601.92公噸白糖 6 金源888號 106年12月26日 AB06580F0017 AB06580F0018 委託人：張瑞源、蕭銘毅、張華宇 報關公司：葉卿卿（程洋公司） 船務代理公司：簡偉瑜（華泰船務公司） 韓國濟州 JEJU/KRCHA CAT FRESH FOOD LIMITED （BVI） 728.52384公噸白糖、475.5168公噸白糖   107年1月9日 AB07580F0005 AB06580F0006 AB06580F0007    180.594公噸白糖、313.0296公噸白糖、610.0064公噸白糖   107年1月11日 AB06580F0009    100.33公噸白糖   107年1月19日 AB06580F0032    45.18公噸白糖   107年1月21日 AB06580F0033    219.86公噸白糖 7 金源888號 107年3月16日 DB07037G3068  委託人：張瑞源、蘇冠文 報關公司：建新國際股份有限公司（尚無證據證明有共同犯意） 船務代理公司：周冠樺（安舫船務公司） 韓國濟州 JEJU/KRCHA EAT FRESH公司 1,003.2公噸白糖 8 金源888號 107年4月16日 AB07155F5571 委託人：張瑞源、蘇冠文 報關公司：耀億報關行（尚無證據證明有共同犯意） 船務代理公司：朱大明（大瀚船務公司） 韓國濟州 JEJU/KRCHA EAT FRESH 公司 1,003.2公噸白糖 9 寶來88號 海運進口艙單 106年10月5日/ 結關申請書 106年11月6日 委託人：賴世昌 船務代理公司：簡偉瑜（華泰船務公司） 日本沖繩那霸 NAHA，OKINAWA/JPNAH EAT FRESH公司 502.906立方公尺雜貨   海運進口艙單106年10月9日/ 結關申請書 106年11月6日    543.26立方公尺冷凍肉品   海運進口艙單106年12月15日/ 結關申請書 107年1月7日    68.16立方公尺冷凍肉品 10 鴻運88號 海運進口艙單 106年10月12日/ 結關申請書 106年12月9日 委託人：賴世昌 船務代理公司：簡偉瑜（華泰船務公司） 日本沖繩那霸 NAHA，OKINAWA/JPNAH EAT FRESH公司 407840立方公尺冷凍肉品   海運進口艙單 106年11月21日/ 結關申請書 106年12月9日    68000立方公尺冷凍肉品 33960立方公尺冷凍肉品 62100.88立方公尺雜貨   海運進口艙單106年11月23日/ 結關申請書 106年12月9日    359038.6立方公尺雜貨 62730.8立方公尺雜貨   海運進口艙單106年11月30日/ 結關申請書 106年12月9日    361909.96立方公尺雜貨 240126.64立方公尺雜貨   海運進口艙單106年12月15日/ 結關申請書 107年1月18日    246313.16立方公尺雜貨 30780.38立方公尺查獲   海運進口艙單107年1月18日/ 結關申請書 107年1月18日    31206立方公尺雜貨   海運進口艙單107年1月20日/ 結關申請書 107年3月10日    91718立方公尺雜貨   海運進口艙單107年1月23日/ 結關申請書 107年3月10日    28095立方公尺冷凍肉品 89695立方公尺冷凍肉品   海運進口艙單107年3月17日/ 結關申請書 107年5月5日    91,718立方公尺雜貨 118734立方公尺雜貨 577580立方公尺之冷凍肉品 11 全福88號 海運進口艙單 107年1月18/ 結關申請書 107年1月19日 委託人：賴世昌 船務代理公司：簡偉瑜（華泰船務公司） 日本沖繩那霸 NAHA，OKINAWA/JPNAH EAT FRESH公司 147.662立方公尺雜貨、120立方公尺雜貨及577.58立方公尺冷凍肉品、   海運進口艙單 107年1月25日/ 結關申請書 107年5月5日    382.141立方公尺冷凍肉品 12 全福88號 結關申請書 106年8月29日 委託人：張瑞源、蘇冠文 船務代理公司：周冠樺（安舫船務公司） 韓國濟州 JEJU/KRCHA 無 空櫃過境